【裁判字號】    98,易,374
【裁判日期】    980708
【裁判案由】    違反著作權法
【裁判全文】
臺灣高雄地方法院刑事判決               98年度易字第374號
公  訴  人  臺灣高雄地方法院檢察署檢察官
被      告  乙○○
            甲○○
上列被告因違反著作權法案件，經檢察官提起公訴（97年度偵字第
8324號），本院判決如下：
    主  文
乙○○、甲○○均無罪。
    理  由
一、公訴意旨略以：被告乙○○及甲○○2 人均明知擺放於甲○○所經營位於高雄市小港區○○○路65之5 號「西瓜小吃部
    」及高雄市○○區○○路689 號之「欣欣小吃部」內之伴唱
    機3 組及6 組內分有非法灌錄之如附表所示之歌曲，均係豪
    記影視唱片有限公司（豪記公司）享有著作權之音樂著作，
    並授權該著作之營業用MIDI伴唱產品在台澎金馬地區之重製
    、散佈、出租、公開演出及公開上映等權利予瑞影企業股份
    有限公司（下稱瑞影公司），於授權期間內未經瑞影公司同
    意或授權，不得供不特定之人公開演出，詎2 人共同基於侵
    害上開音樂著作之犯意，由甲○○提供上開場地，由乙○○
    自民國96年11月初某日起分將上開電腦伴唱機3 組及6 組分
    擺設於上開店內，供不特定之顧客依點歌本之歌曲編號點唱
    ，而公開演出上開歌曲。嗣分別於96年11月29日下午7 時許
    及96年12月18日下午4 時30分許，為瑞影公司人員報警處理
    ，當場查獲附表所示之物，因認被告2 人共同涉犯著作權法
    第92條擅自以公開演出方法侵害他人之著作財產權罪嫌。
二、按犯罪事實應依證據認定之，無證據不得認定犯罪事實；不
    能證明被告犯罪者，應諭知無罪之判決，刑事訴訟法第154
    條第2 項、同法第301 條第1 項前段分別定有明文。次按認
    定不利於被告之事實，須依積極證據，苟積極證據不足為不
    利於被告事實之認定時，即應為有利於被告之認定，更不必
    有何有利之證據；又事實之認定，應憑證據，如未能發現相
    當證據，或證據不足以證明，自不能以推測或擬制之方法，
    以為裁判基礎；而刑事訴訟法上所謂認定犯罪事實之積極證
    據，係指適合於被告犯罪事實之認定之積極證據而言，雖不
    以直接證據為限，間接證據亦包括在內；然而無論直接或間
    接證據，其為訴訟上之證明，須達於通常一般之人均不致有
    所懷疑，而得確信其為真實之程度者，始得據為有罪之認定
    ，倘其證明尚未達到此一程度，而有合理之懷疑存在時，致
    使無從形成有罪之確信，根據「罪證有疑，利於被告」之證
    據法則，即不得遽為不利被告之認定（最高法院30年上字第
    816 號、29年上字第3105號、40年台上字第86號及76年台上
    字第4986號判例意旨參照）。
三、證據能力部分：
    按被告以外之人於審判外之言詞或書面陳述，除法律有規定
    者外，不得作為證據，刑事訴訟法第159條第1項定有明文，
    此即學理上所稱之「傳聞證據排除法則」，而依上開法律規
    定，傳聞證據原則上固無證據能力，但如法律別有規定者，
    即例外認有證據能力。又按被告以外之人於審判外之陳述，
    雖不符同法第159條之1至之4規定，惟經當事人於審判程序
    同意作為證據，法院審酌該言詞陳述或書面陳述作成時之情
    況，認為適當者，亦得為證據，同法第159之5第1項定有明
    文，是本判決下列所引用之證據，業經被告及檢察官於本院
    審理中同意作為證據（見本院易字卷第38、84頁），本院審
    酌該等傳聞證據作成時之狀況，並無違法或不當等不宜作為
    證據之情形，依前開說明，均得作為證據。
四、訊據被告乙○○固坦承伴唱機為其所有，被告陳上校則坦承
    上開伴唱機的確置放在其所經營之「西瓜小吃部」、「欣欣
    小吃部」，惟被告2 人均堅決否認有何違反著作權犯行，辯
    稱：不清楚裡面的歌沒有授權，不能證明有人曾點唱附表所
    示之歌曲而公開演出等語。經查：
（一）附表所示之歌曲之音樂著作，均係上開歌曲之作詞、曲者
      ，先將其著作財產權讓與豪記公司代表人吳東龍，再由吳
      東龍專屬授權予豪記公司，再由豪記公司專屬授權予告訴
      人瑞影公司重製為營業用ＭＩＤＩ伴唱產品，非經告訴人
      瑞影公司同意或授權，不得任意供不特定人公開演出，而
      在本案查獲時，上開歌曲均仍在權利存續期間之事實，業
      據告訴代理人丁○○、丙○○於警詢中指訴綦詳，且有豪
      記影視唱片有限公司著作財產權讓與證明書11紙、授權證
      明書4 紙、獨家發行權暨專屬授權證明書3 份存卷可稽（
      見本院訴字卷第48-66 頁）；另被告乙○○擺放於被告甲○○所經營之「欣欣小吃部」、「西瓜小吃部」店內之電
      腦伴唱機共9 台，其內確實載錄有附表所示之歌曲等情，
      亦經告訴代理人丁○○、丙○○證述明確，且有欣欣小吃
      部蒐證照片28張、西瓜小吃部蒐證照片26張附卷足參，及
      扣押物品目錄表2 份及扣案如附表所示之物品可佐，上情
      堪可認定，故被告甲○○以上開音樂著作之受讓人是吳東
      龍，並非豪記公司，豪記公司授權瑞影公司欠缺授權基礎
      云云置辯，係屬無據，要非可採。
（二）被告甲○○、乙○○雖辯稱：不知伴唱機內的音樂著作未
      經瑞影公司授權云云，惟參以：被告乙○○前於95年底、
      96 年3月、96年4 月前因將灌有未經豪記公司、大唐國際
      影音多媒體科技有限公司授權音樂著作之伴唱機擺放於「
      紅蘋果果汁專賣店」、「滿春園小吃部」、「黑藍紅小吃
      部」，而甫於96年4 月10日、96年7 月27日、97年5 月7
      日經警搜索查獲；被告甲○○則於96年5 月，96年7 月將
      灌有未經豪記等公司授權音樂著作之伴唱機擺放於「宏聲
      卡拉OK」、「橡樹園餐廳」，而甫於96年1 月5 日、96年
      7 月27日經警搜索查獲等情，此有本院97年審簡字第1534
      號、97年度審簡字第4358號判決、臺灣高等法院高雄分院
      97 年 度上訴字第937 號、97年度上訴字第1082號判決等
      件附卷可參；另證人即瑞影公司告訴代理人馮久媛於審理
      中證稱：如果伴唱機內的歌曲有經過合法授權，會有我們
      的確認書，上面有我們公司、經銷商的用印，而且每個月
      發行新歌，我們幫店家補充新歌歌單，歌單與本件扣案的
      點歌本不同等語（見本院易字卷第91頁），是渠等既以設
      置伴唱機台及經營提供伴唱機供顧客點唱之小吃店為業，
      對於伴唱機內灌錄歌曲為合法授權應較一般人有更高之認
      知，況渠2 人既已有涉及多次非法灌錄之前案紀錄，對於
      伴唱機內歌曲是否經合法授權一事，本應更加審慎求證，
      佐以證人馮久媛前開證詞，足見渠對於伴唱機內灌錄歌曲
      是否業經授權，並非無法確認，惟渠2 人於96年11月初，
      竟仍將灌錄有未經瑞影公司授權之伴唱機台，置放於「西
      瓜小吃部」、「欣欣小吃部」作為營業之用，堪認被告甲○○、乙○○辯稱：不知道伴唱機內的歌曲沒有授權云云
      ，係屬卸責之詞，不足採信。
（三）惟按「公開演出」之定義，著作權法第3 條第1 項第9 款
      ：「以演技、舞蹈、歌唱、彈奏樂器或其他方法向現場公
      眾傳達著作內容。以擴音器或其他器材，將原播送之聲音
      或影像向公眾傳達者，亦屬之。」定有明文，故參之卷內
      現場照片，僅見侵權歌曲畫面，已未見有任何人公開演出
      上開歌曲之畫面，復參諸證人丁○○於本院審理中證稱：
      當天是我1 人到包廂內，蒐證照片也是我當場點出所拍攝
      等語，及證人馮久媛證稱：公司蒐證人員蒐證方法差不多
      就跟丁○○一樣，都是以消費者身份進入消費，並將未授
      權歌曲點出來拍照存證等語（見本院易字卷80、81、83頁
      ），足認上開蒐證現場照片係告訴代理人基於蒐證目的而
      點選，而無從據以作為認定被告2 人利用不知情之消費者
      ，以公開演唱上開歌曲之方法，侵害告訴人之音樂著作財
      產權之事實。又本案扣案之伴唱機台內，收錄之歌曲均多
      達數千首，有扣案之點歌本可資佐證，而告訴人瑞影公司
      享有著作財產權之歌曲僅各屬其中8 首，所占比例甚小，
      經點選演出之機率可謂微乎其微，遍查卷內證據，公訴人
      亦未舉出有其他顧客點選而公開演出附表所示侵權歌曲之
      情，是上開歌曲是否業經公開演出，並非無疑，是被告乙○○、甲○○是否確實犯有此部分之犯行，實尚未達於通
      常一般之人均不致於有所懷疑，而得確信其為真實之程度
      ，自不得由擺設於「欣欣小吃部」、「西瓜小吃部」之伴
      唱機內灌錄有附表所示歌曲，即遽認有不知情消費者曾於
      上址「公開演出」上開歌曲之事實。
（四）另依被告乙○○供稱：其將所有之伴唱機台置放於「欣欣
      小吃部」、「西瓜小吃部」，每次客人使用時，就由小吃
      部代收包廂清潔費用新台幣100 元，作為其寄放伴唱機及
      周邊費用之代價，每月月底與甲○○結算1 次，其與甲○○共同經營至今，以上開方式各取所需等語（97年度偵字
      第8325號卷第8 頁），此核與被告甲○○於警、偵中供述
      相符，足認被告乙○○係與甲○○共同以擺放伴唱機供客
      人點唱以營利為意思，將上開機台置放於「欣欣小吃部」
      、「西瓜小吃部」，其並非以出租之意思將伴唱機交由甲○○使用，是其所為，亦不符著作權法第92條所規定之出
      租侵害他人著作財產權規定之態樣，而無從以該條款相繩
      之，附此敘明。
五、綜上，本件檢察官就上開扣案之伴唱機，於何時、地，有經
    公開演出附表所示歌曲之事實，舉證尚有不足，復查無其他
    積極證據足認被告乙○○、甲○○有擅自以公開演出之方式
    侵害上開告訴人瑞影公司著作財產權之事實，則揆諸前揭規
    定及說明，自應為被告2 人均無罪之諭知。
七、末按法院認為應科拘役、罰金或應諭知免刑或無罪之案件，
    被告經合法傳喚無正當理由不到庭者，得不待其陳述逕行判
    決，刑事訴訟法第306 條定有明文。查被告乙○○於98年6
    月24日本院審判期日，經合法傳喚無正當理由而不到庭，有
    送達回證及審判筆錄附卷可按，爰依上開規定，得不待其陳
    述逕為一造缺席判決，併此敘明。
據上論斷，應依刑事訴訟法第301 條第1 項，第306 條，判決如
主文。
本案經檢察官林妙蓁到庭執行職務。
中    華    民    國    98    年    7     月    8    日
                 刑事第一庭   審判長法  官 蔡國卿
                                    法  官 王淑惠
                                    法  官 張琬如
以上正本證明與原本無異。
如不服本判決應於收受送達後10日內向本院提出上訴書狀，並應
敘述具體理由；如未敘述上訴理由者，應於上訴期間屆滿後20日
內向本院補提理由書（均須按他造當事人之人數附繕本）「切勿
逕送上級法院」。
中    華    民    國    98    年    7     月    8     日
                                    書記官 劉甄庭
附表：
 ┌─────┬──────────┬────────────┐
 │店      名│ 灌錄歌曲           │扣得之物                │
 │          │                    │                        │
 ├─────┼──────────┼────────────┤
 │西瓜小吃部│「一生的愛」、「溫溫│金嗓伴唱機3台、擴大機3台│
 │          │的酒杯」、「錯愛」、│、音響喇吧6台、電視螢幕3│
 │          │「用心交陪」、「雲罩│台、麥克風6支、點歌本3本│
 │          │月」、「醉千年」、「│及電腦伴唱機遙控器3台。 │
 │          │傷心的我傷心的歌」、│                        │
 │          │「夢醒在三更」等8首 │                        │
 │          │歌曲。              │                        │
 ├─────┼──────────┼────────────┤
 │          │「錯愛」、「想你」、│金嗓伴唱機6台、擴大機6台│
 │欣欣小吃部│「乾拜」、「分手」、│、音響喇吧12台、電視螢幕│
 │          │「再生緣」、「醉千年│6台、麥克風12支、點歌本 │
 │          │」、「一生的愛」及「│12本及電腦伴唱機遙控器6 │
 │          │心內的樓窗」等8首歌 │台。                    │
 │          │曲。                │                        │
 │          │                    │                        │
 └─────┴──────────┴────────────┘


司法院資訊處製作；財團法人民間司法改革基金會備份。
